【裁判字號】    90,易,582
【裁判日期】    900621
【裁判案由】    違反台灣省內菸酒專賣暫行條例
【裁判全文】
臺灣屏東地方法院刑事判決                            九十年度易字第五八二號
    公  訴  人  臺灣屏東地方法院檢察署檢察官
    被      告  乙○○
                甲○○
右列被告因違反台灣省內菸酒專賣暫行條例案件，經檢察官提起公訴（九十年度偵字
第六六三號），本院判決如左：
     主  文
乙○○犯台灣省內菸酒專賣暫行條例第三十七條第五款之罪，處有期徒刑貳月，如易
科罰金，以佰元折算壹日，扣案之未稅洋菸壹佰肆拾包沒收。
甲○○犯藥事法第八十三條第一項之罪，處有期徒刑陸月，如易科罰金以佰元折算
壹日，扣案之禁藥一千六百八十包、瘦身服用說明書七十八張、包裝外盒一百個沒收
。
甲○○被訴違反台灣省內菸酒專賣暫行條例第三十七條第五款部份無罪。
     事  實
乙○○明知於高雄崛江商場以每包平均價格新台幣（下同）四十五或四十六元價格購
入之ＳＥＶＥＮ  ＳＴＡＲＳ牌、大衛杜夫牌等洋菸係未貼專賣憑證之未稅洋菸，竟
基於意圖營利之犯意，自民國八十九年年底某日起至同年十二月十九日止，以每包五
十元價格販賣予不特定之人，以賺取差額利益。另甲○○明知含有Phentermine成分
之安非他命類減肥藥品（俗稱「泰國減肥藥」）係經公告明令禁止使用之藥品，屬藥
事法第二十二條第一款之禁藥，另含有Bisacodyl、Diazepam等成分減肥藥品（亦稱
「泰國減肥藥」）必須取得行政院衛生署核發藥品許可證始准輸入，未經核准擅自輸
入，屬藥事法第二十二條第二款之禁藥，竟意圖營利，基於販賣禁藥之概括犯意，於
民國八十九年六月中旬起向不詳年籍姓名之人販入大批含有上述禁藥成分之藥丸，經
其自行以一個月（二十八日）為單位之藥量分裝，每天分早晚二份（早上四粒裝，晚
上二粒裝），再以每份新台幣（下同）一千二百元之價格售予不特定之朋友，每份賺
二百元之利潤，迄八十九年十二月十八日十一時許，在屏東縣東港鎮菜市場，向不詳
姓名年籍綽號「王小姐」之成年人販入上揭含有禁藥成分之減肥藥丸一千六百八十包
後，為避免遭人發現，於八十九年十二月十九日十六時五十分許，在其住處聯絡不知
情之陳素燕（另為不起訴處分），欲將上揭減肥藥運往陳素燕屏東縣南州鄉○○村○
○路七十七號住處置放，陳素燕以不知情之友人乙○○所有車牌號碼ＷＳ─２４８３
號之自小客車，至甲○○住處將上揭減肥藥搬運至車上時，為警當場查獲，並自前揭
車上扣得乙○○所有未貼菸酒專賣憑證之未稅洋菸一百四十包（現暫由台灣省菸酒公
賣局高雄分局保管）及前揭禁藥一千六百八十包，復經警於甲○○住處執行搜索，而
查獲瘦身服用說明書七十八張、包裝外盒一百個。
     理  由
甲、有罪部分：
一、訊據被告乙○○對右揭時地販賣上開未稅洋煙犯行、甲○○對右揭時、地販賣禁
    藥犯行，均坦承不諱，復有在車牌號碼ＷＳ─２４８３號之自小客車所查扣之未
    稅洋菸一百四十包及上揭含有禁藥成分之減肥藥丸一千六百八十包及瘦身服用說
    明書七十八張扣案足憑。再查該減肥藥未經衛生機關檢驗合格一節亦經送行政院
    衛生署抽驗鑑定結果，分別驗出Phen -termine、Bisacodyl、Diazepam等成分，
    前開藥品成分，或係經公告明令禁止使用之藥品，而屬藥事法第二十二條第一款
    之禁藥，或係必須取得行政院衛生署核發藥品許可證始准輸入，未經核准擅自輸
    入，而屬藥事法第二十二條第二款之禁藥，此有法務部調查局鑑驗通知書影本、
    行政院衛生署九十年四月四日衛署藥字第○九○○○二○七四七號函文及公告各
    一紙附卷可稽，上揭減肥藥自屬禁藥，渠等犯嫌均堪認定。
二、核被告乙○○所為係犯台灣省內菸酒專賣暫行條例第三十七條第五款之販賣未稅
    洋菸罪；被告甲○○所為係犯藥事法第八十三條第一項之販賣禁藥罪。渠等先後
    多次之販賣未稅洋菸及禁藥犯行，時間緊接，所犯係犯罪構成要件相同之罪，顯
    係基於概括犯意為之，均應依連續犯論處，並加重其刑。爰審酌被告乙○○、甲
    ○○二人犯罪之動機、目的、手段，及渠等品性、生活狀況、智識程度、犯罪所
    生損害等一切情狀，量處如主文所示之刑。再按行為後法律有變更者，適用裁判
    時之法律。但裁判前之法律有利於行為人者，適用最有利於行為人之法律，刑法
    第二條第一項定有明文；查刑法第四十一條業經修正，並經總統於九十年一月十
    日公布施行，於同年月十二日生效；依修正前刑法第四十一條之規定：「犯最重
    本刑為三年以下有期徒刑以下之刑之罪，而受六月以下有期徒刑或拘役之宣告，
    因身體、教育、職業、家庭之關係或其他正當事由，執行顯有困難者，得以一元
    以上三元以下折算一日，易科罰金。」；而依修正後刑法第四十一條第一項前段
    規定：「犯最重本刑為五年以下有期徒刑以下之刑之罪，而受六個月以下有期徒
    刑或拘役之宣告，因身體、教育、職業、家庭關係或其他正當事由，執行顯有困
    難者，得以一元以上三元以下折算一日，易科罰金。」是本件被告甲○○所犯違
    反藥事法之罪經本院諭知有期徒刑六月，比較新舊法之適用結果，依修正前刑法
    之適用結果，不得易科罰金，而依修正後刑法之適用結果，則得易科罰金，以新
    法之適用結果對行為人較有利，依刑法第二條第一項前段之規定，應依修正後刑
    法第四十一條第一項前段之規定，為諭知易科罰金之折算標準。另被告乙○○所
    犯之本罪亦依新法規定為易科罰金之諭知。查獲之未稅洋菸共一百四十包、減肥
    藥一千六百八十包、瘦身服用說明書七十八張及包裝外盒一百個，應分別依台灣
    省內菸酒專賣暫行條例第四十條第一款、藥事法第七十九條第一項及刑法第三十
    八條第一項第二款宣告沒收。
乙、無罪部分：
一、公訴意旨另以：被告甲○○明知於八十九年十二月十九日，在其屏東縣南州鄉○
    ○村○○路七八號之住處向綽號「大哥」不詳年籍姓名之成年男子，以每條三百
    五十元等價格購入之ＭＩＤＬ  ＳＥＶＥＮ牌二百六十包、峰牌一百包共計三百
    六十包亦均係未貼專賣憑證之未稅洋菸，竟基於意圖營利之犯意，準備將上揭其
    販入之未稅洋菸，再以不詳價格販賣予不特定之人，以賺取差額利益，經警於甲
    ○○住處執行搜索，而查獲未貼菸酒專賣憑證之未稅洋菸三百六十包（現暫由台
    灣省菸酒公賣局高雄分局保管），因認被告甲○○另涉有違反臺灣省內菸酒專賣
    暫行條例第三十七條第五款罪嫌。
二、按犯罪事實應依證據認定之，無證據不得推定其犯罪事實，刑事訴訟法第一百五
    十四條，定有明文。又不能證明被告犯罪者，應諭知無罪之判決，同法第三百零
    一條第一項，復已明定。次按，刑事訴訟法上所謂認定犯罪事實之證據，係指足
    以認定被告確有犯罪行為之積極證據而言，如未能發現相當證據或證據不足以證
    明，自不能以推測或擬制之方法，以為裁判基礎，最高法院二十九年上字第三一
    ○五號、四十年台上字第八六號，著有判例；又認定不利於被告之事實，須依積
    極證據，苟積極證據不足為不利被告之認定時，即應為有利於被告之認定，更不
    必有何有利之證據，此觀最高法院三十年上字第八一六號判例意旨自明。
三、訊據被告於警、偵訊及本院審問時咸否認涉有公訴人所指之違反台灣省內菸酒專
    賣暫行條例犯行，辯稱扣案之香菸係供其夫或請朋友抽用，且因其夫為義消人員
    ，家中常有客人，所以準備較多香菸以待客等語。按公訴意旨認被告涉有右揭犯
    行，無非以查獲之未稅洋菸多達三百六十包，數量非微，且查獲之未稅香菸有大
    衛杜夫牌、峰牌等品牌，此與一般吸食香菸之人，均習慣吸食特定品牌之香菸，
    而不會同時購買多種不同品牌之香菸來吸食之常情有違及一般人一次購買香菸亦
    不至購買多達三百六十包之數量等情為據，惟查：
    (1)、被告之夫林家賓確係屏東縣消防局之義消乙節，業有林家賓之義勇消防人員
        服務證供參，故被告供稱因其夫為義消人員身份家中常有客人，為待客之用
        準備較多香菸應可置信。況家中一次準備三十六條之香菸，亦非與事理有違
        。
    (2)、況若友人較多，為便於諸多友人之不同嗜好，準備二種不同品牌之香菸，亦
        與事理相符。
    綜上所述，公訴意旨雖以香菸之數量較鉅及二種品牌而無其他證據供參遽論被告
    為意圖販賣而販入香菸，尚嫌率斷。此外，復查無其他證據足認被告甲○○確涉
    有公訴意旨所指犯行，揆諸前揭法條及判例意旨，自應為被告甲○○有利事實之
    認定，不能證明被告犯罪，應為無罪之諭知。本案被告甲○○就此部份既為無罪
    之諭知，則公訴意旨就未稅洋菸沒收之請求即屬無據。況扣押之未稅洋菸非違禁
    物，持有未貼專賣憑證之菸類，僅科以行政罰，由台灣省菸酒公賣局為行政上之
    沒入處分即可，附此敘明。
中      華      民      國      九十      年      六      月    二十一  日
                                          法  官    蔡虔霖
右正本證明與原本無異。
對於本判決如有不服應於收受送達後十日內向本院提出上訴書狀上訴於台灣高等法院
高雄分院並按他造當事人之人數附具繕本。
                                          書記官    謝天祥
中      華      民    國      九十      年      六      月    二十二  日
附錄法條
台灣省內菸酒專賣暫行條例第三
藥事法第八十三條第一項


司法院資訊處製作；財團法人民間司法改革基金會備份。
